臺灣桃園地方法院刑事判決　　　　　　　100年度訴字第796號
公　訴　人　臺灣桃園地方法院檢察署檢察官
被　　　告　卓政義
選任辯護人　黃政雄律師
上列被告因殺人未遂案件，經檢察官提起公訴（100 年度偵字第
19022 號），本院判決如下：
    主  文
本件公訴不受理。
    理  由
一、公訴意旨略以：被告卓政義因不滿被害人鍾立宏趁其服刑期
    間，與其前妻劉文婕往來密切，致懷恨在心。而於民國100
    年7 月7 日上午11時許，在桃園縣桃園市○○街之「新幹線
    網咖」店內，與真實姓名年籍均不詳綽號「小李」、「阿凱
    」、「小陳」、「阿豪」之成年男子（下稱「小李」、「阿
    凱」、「小陳」、「阿豪」）談及此事時，再度心生不滿，
    遂與其等基於殺人之犯意聯絡，於同日下午1 時許，被告與
    「小李」、「阿凱」及「小陳」搭載「阿豪」所駕駛之車牌
    號碼3693—FP號自用小客車，至被害人所設立址設桃園縣桃
    園市○○路○ 段156 巷6 號2 樓之「竹林工程行」後，推由
    「阿凱」先進入前開工程行內，見被害人躺臥沙發上午睡，
    遂向被害人佯以欲應徵工作，待確認被害人之身分後，被告
    乃持鋁棒、「阿凱」持木棒、「小李」則持開山刀，與「小
    陳」一同進入上址工程行內，先分持鋁棒、木棒朝被害人之
    頭部敲擊，被害人因驚嚇而起身站立後，再持開山刀由上往
    下朝被害人之頭部揮砍，期間並喝「給他死」等語，被害
    人不支倒地後，被告等人仍持續朝被害人之頭部、肩膀、手
    、腳等部位敲擊，被害人雖以雙手護頭閃避攻擊，惟仍受有
    左側腰15公分裂傷併肌肉層損傷、右第3 、4 指尖1 公分
    裂傷、左第2 指尖1.5 公分裂傷（起訴書誤載為1 公分）、
    左第3 指尖2 公分裂傷、左第4 指中端指節處2 公分裂傷併
    深屈指肌腱斷裂、左第5 指中端指節處1.5 公分裂傷併深屈
    指肌腱斷裂、左足背8 公分裂傷併部分肌肉損傷等傷害。嗣
    被害人友人梁世豪正巧至上址欲與被害人洽談公事，發現被
    害人倒臥血泊中，旋將被害人送往醫院急救始倖免於死。因
    認被告涉犯刑法第271 條第2 項、第1 項之殺人未遂罪嫌等
    語。
二、證據能力部分：
  (一)被害人鍾立宏警詢之陳述：
    按被告以外之人於審判外之言詞或書面陳述，除法律有規定
    者外，不得作為證據，刑事訴訟法第159 條第1 項定有明文
    。查被害人鍾立宏於警詢中之陳述為傳聞證據，且其陳述與
    審判中陳述不符部分亦無較為可信之特別情況，即無同法第
    159 條之2 之適用餘地，亦無同法第159 條之3 所規定之情
    事，是依前揭法條意旨，自不具證據能力。惟被告以外之人
    於審判外之陳述，雖不得以之直接作為認定犯罪事實與否之
    證據，但非不得作為彈劾證據，用來爭執被告、證人之證明
    力（最高法院96年度臺上字第1497號判決意旨參照），附此
    敘明。
  (二)按被告以外之人於審判外之陳述，雖不符前4 條之規定，而
    經當事人於審判程序同意作為證據，法院審酌該言詞陳述或
    書面陳述作成時之情況，認為適當者，亦得為證據。當事人
    、代理人或辯護人於法院調查證據時，知有第159 條第1 項
    不得為證據之情形，而未於言詞辯論終結前聲明異議者，視
    為有前項之同意，刑事訴訟法第159 條之5 第1 項、第2 項
    分別定有明文。查本案認定事實所引用之卷內其餘卷證資料
    ，除原已符同法第159 條之1 至第159 條之4 規定、及法律
    另有規定等傳聞法則例外規定，而得作為證據外，並無證據
    證明係公務員違背法定程序所取得，而檢察官、被告及辯護
    人於本院行準備程序及審理時，均不爭執其證據能力，且本
    院審酌前揭陳述作成時之情況，並無違法取證之瑕疵，亦認
    以之作為證據為適當，是本件有關被告以外之人於審判外之
    言詞或書面陳述等供述證據，依前揭法條意旨，自均得為證
    據。
三、按告訴乃論之罪，其告訴已經撤回者，在偵查中應為不起訴
    處分，此觀刑事訴訟法第238 條第1 項、第252 條第5 款之
    規定自明。次按如應不起訴而起訴者，其起訴之程式即屬違
    背規定，法院應諭知不受理之判決，此見刑事訴訟法第303
    條第1 款之規定即明。復按告訴乃論之罪，告訴人於第一審
    辯論終結前得撤回其告訴，倘法院認被告無殺人故意，改依
    刑法第277 條第1 項之傷害罪處斷，該條項之罪，須告訴乃
    論，既經告訴人於檢察官偵查中具狀撤回告訴，自應諭知不
    受理之判決（最高法院47年臺非字第41號判例意旨參照）。
    又按刑法上殺人罪與傷害罪之區別，本視加害人有無殺意為
    斷，被害人所受之傷害程度，固不能據為認定有無殺意之唯
    一標準，但加害人之下手情形如何，於審究犯意方面，仍不
    失為重要參考資料（最高法院20年非字第104 號判例意旨參
    照）。又按殺人與傷害人致死之區別，應以有無殺意為斷，
    其受傷之多寡，及是否為致命部位，有時雖可藉為認定有無
    殺意之心證，究不能據為絕對標準（最高法院18年上字第13
    0 、1309號判例意旨參照）。是殺人罪與傷害罪主要之區別
    ，乃視加害人有無殺意為斷，而傷害部位是否為致命、重要
    部位，尚非認定殺意之絕對標準。
四、公訴意旨認被告涉有殺人未遂犯行，無非係以被害人鍾立宏
    於警詢、偵查中及本院審理時之指訴、被告於警詢、偵查及
    本院審理時之供述、行政院衛生署桃園醫院（下稱桃園醫院
    ）診斷證明書、急診病歷影本、暨被害人受傷、案發現場、
    監視器翻拍及查獲被告照片，扣案木棒、鋁棒各1 把等為主
    要論斷之依據。經查：
  (一)本件檢察官雖以被告與「小李」、「阿凱」、「小陳」3 人
    ，先分持鋁棒、木棒及開山刀，朝被害人之頭部揮砍，而腦
    部係人體重要脆弱部位等情，認被告有殺人犯意，惟被告等
    人與被害人間，素不相識，而本件糾紛起因僅因被告「誤認
    」係被害人與其前妻劉文婕有染之細故糾紛一情，業據被告
    供承在卷（見偵卷第9 頁；本院卷第103 頁），亦據被害人
    於偵訊時證述綦詳（見偵卷第123 頁），則被告與被害人間
    並無糾紛存在，其等實無深仇大恨，被告殆無僅因細故遂萌
    生殺人犯意之理。
  (二)酌以被告與「小李」、「阿凱」、「小陳」3 人，分持木棒
    、鋁棒及開山刀揮砍被害人歷時僅約1 分鐘後即自行離去，
    並無進一步追砍等情，亦經被害人於本院審理時證述甚詳（
    見本院卷第96頁正、反面；本院卷第98頁），足見被告等人
    揮砍被害人之時間，歷時甚短。茍被告等人自始即基於殺人
    犯意而為，在被告一方有4 人在場，且分持器械；而被害人
    僅1 人，且未持器械勢單力薄之境地下，被告等人大可繼續
    揮砍，在被告等人手持質地堅硬之木棒、鋁棒、鋒利之開山
    刀等器械持續揮砍下，被害人焉有不當場斃命之理？又豈會
    僅揮砍約1 分鐘隨即罷手？足徵被告等人並無致被害人於死
    之心。
  (三)稽之被害人所受傷勢為右第3 指尖1 公分裂傷，右第4 指1
    公分淺裂傷；左第2 指尖1.5 公分裂傷，併部分皮膚缺損；
    左第3 指尖2 公分裂傷；左第4 指中端指節處裂傷2 公分，
    並深屈指肌腱斷裂；左第5 指中端指節處裂傷1.5 公分，並
    深屈指肌腱斷裂；左腰裂傷約15公分長，併肌肉層損傷；
    左足背裂傷約8 公分長，併部分肌肉損傷之傷害一節，有桃
    園醫院100 年8 月16日桃醫病歷字第1000007754號函、診斷
    證明書、急診病歷影本各1 份、暨被害人受傷、案發現場、
    監視器翻拍及查獲被告照片33張在卷可按（見偵卷第31至41
    頁、第48、49頁、第52至57頁、第110 至120 頁、第144 頁
    ），而該醫院並回覆稱：無傷及內臟處主要器官，當時之狀
    況無致死之可能等語，有前揭函文可徵（見偵卷第144 頁）
    ，足見被害人之頭部並未成傷，被害人所受傷勢，僅為皮膚
    外傷，並無深度之傷害，顯見其傷勢無致命之危險。且被害
    人受傷部位，均集中在人體非致命之手指、腰部、及腳，則
    被告等人案發時是否針對被害人頭部毆擊，即啟人疑竇。復
    苟被告及「小李」、「阿凱」、「小陳」等人果欲重擊被害
    人頭部致死，以當時被告一方有4 人，人多勢眾，自可先將
    被害人架住後，再任由其餘數人持器械重擊頭部，被害人之
    頭部，豈會分毫未傷？再酌以開山刀鋒利、質地堅硬，相較
    人體手指骨頭之脆弱，縱被害人以手阻擋被告等人舉刀往頭
    部砍殺之勢，苟被告等人自始即基於殺人犯意而為，必猛力
    揮刀，被害人之手指必遭應聲砍斷，豈會僅受有前揭切割之
    皮肉外傷？更見被告等人並未猛力揮刀，自難僅以被害人遭
    受毆打時以手護住頭部成傷，據以推斷被告等人有毆擊被害
    人頭部重要部位致死之決心，而率認被告「小李」、「阿凱
    」、「小陳」等人有殺人犯意，益徵被告僅係基於傷害人之
    身體犯意而為之。
  (四)至被害人雖於本院審理時證稱：其於警詢時有陳稱案發當時
    ，被告等人有人喊要給我死等語（見本院卷第97頁），但綜
    前各節客觀事證以觀，被告等人實際上並無殺人犯意，是此
    語顯示教訓意味甚濃，又檢察官尚無提出其他積極證據足證
    被告等人確有殺人犯意，自難憑此遽為不利被告之認定。
  (五)綜上所述，被告係基於傷害之故意，持器械揮擊被害人致其
    受傷，應構成刑法第277 條第1 項之普通傷害罪，檢察官認
    被告係涉犯刑法第271 條第2 項、第1 項之殺人未遂罪嫌，
    容有誤會。
五、末查，本件被告係犯刑法第277 條第1 項之普通傷害罪，已
    如前述，該罪依同法第287 條前段須告訴乃論，然本件被害
    人前於偵查中已撤回告訴一節，有刑事撤回告訴狀1 份在卷
    可參（見偵卷第108 頁），揆諸前揭規定，本件檢察官卻未
    依法為不起訴處分而逕予起訴，容有起訴程序違背規定之情
    形，依照前開說明，本院自應諭知不受理之判決。
據上論斷，應依刑事訴訟法第303 條第1 款，判決如主文。
本案經檢察官鍾信一到庭執行職務。
中    華    民    國   100    年    12    月    30    日
                  刑事第八庭    審判長法  官   劉為丕
                                      法  官   王育珍
                                      法  官   謝枚霏
以上正本證明與原本無異。
如不服本判決應於收受判決後10日內向本院提出上訴書狀，並應
敘述具體理由。其未敘述上訴理由者，應於上訴期間屆滿後20日
內向本院補提理由書(均須按他造當事人之人數附繕本)「切勿逕
送上級法院」。告訴人或被害人如對於本判決不服者，應具備理
由請求檢察官上訴，其上訴期間之計算係以檢察官收受判決正本
之日期為準。
                                      書記官   林舒涵
中    華    民    國   101    年    1     月    4     日